臺灣高等法院臺中分院刑事裁定
110年度聲字第2526號
聲 請 人即  
選任辯護人  周仲鼎律師  
被      告  羅孟輝
上列聲請人因被告違反毒品危害防制條例案件（本院案號：110
年度上訴字第1599號），聲請具保停止羈押，本院裁定如下：
    主  文
聲請駁回。
    理  由
一、聲請意旨略以：
㈠、本案被告羅孟輝（下稱被告）應無刑事訴訟法所規定之羈押
    原因：
  ⒈按「被告經法官訊間後，認為犯罪嫌疑重大，而有下列情形
    之一，非予羈押，顯難進行追訴、審判或執行者，得羈押之
    ：一、逃亡或有事實足認為有逃亡之虞者。二、有事實足認
    為有湮滅、偽造、變造證據或勾串共犯或證人之虞者。三、
    所犯為死刑、無期徒刑或最輕本刑為五年以上有期徒刑之罪
    ，有相當理由認為有逃亡、湮滅、偽造、變造證據或勾串共
    犯或證人之虞者。」，刑事訴訟法第101條第1項定有明文。
    復按，大法官釋字笫653號解釋理由書意旨:「羈押係拘束刑
    事被告身體自由，並將其收押於一定處所之強制處分，此一
    保全程序旨在確保訴訟程序順利進行，使國家刑罰權得以實
    現。羈押刑事被告，限制其人身自由，將使其與家庭、社會
    及職業生活隔離，非特予其心理上造成嚴重打擊，對其名譽
    、信用等人格權之影響亦甚重大，係干預人身自由最大之強
    制處分，自僅得以之為保全程序之最後手段，允宜慎重從事
    ，其非確已具備法定要件且認定有必要者，當不可率然為之
    （司法院釋字第392號意旨參照）」。
　⒉被告對於本案犯行已全部認罪，且被告於犯案後，對於一時
    失慮所犯犯行深感懊悔，被告自偵查時即坦承犯行，積極配
    合檢警調查，並有提供毒品來源之相關資訊予警方查緝，顯
    見被告確實深有悔意並確實願接受法律之制裁，被告於本案
    前亦與未婚妻及其家人同住，被告具有穩定之住居及年邁之
    母親與未婚妻等待被告返家，被告實無逃亡之意圖或事實：
    經查，被告於警偵程序均十分配合，且對於犯罪事實均坦承
    認罪，亦願意配合檢警，提供毒品來源之相關資訊供檢警追
    查，顯見被告確有悔過之意，被告亦願意接受司法機關之制
    裁，思過反省，被告家中仍有高齡84歲之母親及未婚妻等待
    被告，且被告實無任何逃亡之可能，更無逃亡之理由及動機
    ，應無需繼續羈押。
　⒊被告並無湮滅、偽造、變造證據或勾串共犯或證人之意圖：
    刑事訴訟法第101條明定羈押要件之一為「有事實足認為有
    湮滅、偽造、變造證據或勾串共犯或證人之虞者」，此乃為
    避免被告與同案之共犯、證人串證，致無法釐清犯罪事實之
    真相，始為羈押之原因；被告自接受警詢、偵訊時，即對於
    本案犯罪事實皆坦言不諱，並全力配合檢警調查，更提供毒
    品來源之相關資訊予檢警查緝，且本案被告自偵查及原審審
    理皆為認罪之答辯，被告實無翻異前詞之必要，本案亦無其
    他同案被告而無串證之疑慮，被告實無湮滅、偽造、變造證
    據或勾串共犯或證人之之可能。
　⒋被告並無反覆實施之虞：查被告遭查獲時即配合檢警單位之
    調查，並對全部犯罪事實予以認罪，被告因一時思慮未周方
    涉犯本案，被告對於所犯犯行感懊悔萬分，又被告於本案前
    均無任何販賣毒品之前科記錄，被告實無再犯之虞，經此警
    惕當記所教訓，被告已深切反省並改過自新，被告實無再犯
    之可能。
㈡、被告並無羈押之必要：
　⒈被告僅係一時失慮方誤罹刑典，被告已深知悔悟，被告有穩
    定之居所，並有未婚妻及岳父母同住，被告有家人親情之支
    持，有充足之家庭支撐力量，衡量比例原則，被告應可以具
    保及限制住居代替羈押，實可擔保被告無逃亡之虞，被告已
    無羈押之必要。
　⒉次查，被告家中尚有高齡84歲之母親需被告扶養，被告已對
    犯罪事實均坦言不諱，顯見被告確有悔意，勇於面對犯下之
    錯誤，被告應無羈押之必要。倘鈞院仍有疑慮，鈞院可以具
    保或限制被告住居，或命被告向居住地派出所報到，被告願
    意每天至轄區之警局報到，如此被告當更無法有逃亡之可能
    ，此舉當可確保被告準時服刑而無逃亡之可能，被告對於家
    屬深感慚愧及思念，被告亦希望能返家照顧家人，被告顯可
    以具保代替羈押之處分，而無羈押之必要。
㈢、綜上所述，被告因思慮未周而誤罹刑典，被告深感懊悔，故
    被告自偵查時即對所有犯罪事實坦承犯行，顯見被告深有悔
    意，被告並於羈押中深刻反省，且本案亦無其他被告，被告
    亦向檢警供出毒品來源之相關訊息，以供檢警查緝，被告實
    無湮滅、偽造、變造證據或勾串共犯或證人之可能，且被告
    有固定之住所，家中尚有年邁之母親及未婚妻，被告顯然實
    無逃亡之可能，羈押之理由應已不存在，被告對於本案犯罪
    事實均予以坦言不諱，實已無羈押之原因及必要，請考量被
    告本案均坦承犯行，勇於面對法律制裁，家中家人亦等待被
    告返家，使被告能於服刑前將家中事情安排妥當，被告定均
    會準時到庭進行審理及後續服刑之程序，被告實已無繼續羈
    押之必要等語。
二、按被告及得為其輔佐人之人或辯護人，得隨時具保，向法院
    聲請停止羈押，刑事訴訟法第110條第1項定有明文。查本件
    聲請人為被告之辯護人，依上開規定，本件聲請自屬合法，
    先予敘明。
三、按被告經法官訊問後，認為犯罪嫌疑重大，且所犯為死刑、
    無期徒刑或最輕本刑為5年以上有期徒刑之罪，有相當理由
    認為有逃亡、湮滅、偽造、變造證據或勾串共犯或證人之虞
    者，非予羈押，顯難進行追訴、審判或執行者，得羈押之，
    刑事訴訟法第101條第1項第3款定有明文。而所謂「相當理
    由」，係指重罪羈押之發動，被告如何併存有逃亡或滅證之
    虞，於判斷具體個案之情況，應有合理之依據，此與刑事訴
    訟法第101條第1項第1款、第2款規定相較，條件較為寬鬆，
    良以重罪常伴有逃亡之高度可能，倘一般正常之人，依其合
    理判斷，可認為該犯重罪嫌疑重大之人具有逃亡或串證、滅
    證之相當或然率存在，即已該當「相當理由」之認定標準，
    不以達到充分可信或確定程度為必要。次按羈押被告之目的
    ，其本質在於確保訴訟程序得以順利進行，或為確保證據之
    存在與真實，或為確保嗣後刑罰之執行，而對被告所實施剝
    奪其人身自由之強制處分。被告有無羈押之必要，法院僅須
    審查被告犯罪嫌疑是否重大，有無羈押原因，以及有無賴羈
    押以保全偵審或執行之必要，由法院就具體個案情節予以斟
    酌決定，如就客觀情事觀察，法院許可羈押之裁定或延長羈
    押之裁定，在目的與手段間之衡量並無明顯違反比例原則情
    形，即無違法或不當可言。又據以判斷羈押之要件，並不以
    嚴格證明為必要，其以自由證明，即為充足。復按被告有無
    繼續羈押之必要，事實審法院本得斟酌訴訟進行程度及其他
    一切情形而為認定，故受羈押之被告除確有刑事訴訟法第11
    4條所列情形之一，經具保聲請停止羈押不得駁回外，如以
    其他原因聲請具保停止羈押，其應否准許，事實審法院自有
    認定裁量之權。
四、經查：
㈠、被告因違反毒品危害防制條例案件，前經本院訊問後，認其
    涉犯毒品危害防制條例第4條第1、2項之販賣第一、二級毒
    品、第5條第2項之意圖販賣而持有第二級毒品等罪嫌，犯罪
    嫌疑重大，且所涉之罪為最輕本刑5年以上有期徒刑之罪，
    又經原審判決判處應執行有期徒刑10年6月，有相當理由認
    為有逃亡、湮滅、偽造、變造證據或勾串共犯或證人之虞者
    ，非予羈押顯難進行審判、執行，依刑事訴訟法第101條第1
    項第3款之規定，自民國110年8月12日執行羈押在案，先予
    敘明。
㈡、被告因涉犯毒品危害防制條例第4條第1、2項之販賣第一、二
    級毒品、第5條第2項之意圖販賣而持有第二級毒品等罪，業
    經臺灣臺中地方法院110年度訴字第754號判決判處被告應執
    行有期徒刑10年6月，被告不服提起上訴，現由本院以110年
    度上訴字第1599號案件審理中，且被告於偵查、原審、本院
    訊問及準備程序中均坦承犯行，亦有相關事證可佐，足認被
    告犯罪嫌疑確屬重大。　
㈡、被告所犯毒品危害防制條例第4條第1、2項之販賣第一、二級
    毒品、第5條第2項之意圖販賣而持有第二級毒品等罪，均係
    最輕本刑為5年以上有期徒刑之罪，且被告經原審法院所判
    處之刑並非輕微，而重罪常伴有逃亡之高度可能，且趨吉避
    凶、脫免規避刑責，不甘受罰亦為基本人性，衡諸被告已受
    重刑之諭知，可預期被告逃匿以規避審判程序進行及刑罰執
    行之可能性甚高，且被告無高齡或不利逃亡之身體疾病等因
    素，又設籍在臺中○○○○○○○○○，難令本院形成被告逃亡可能
    性甚低之心證，實有相當理由認被告有逃亡之虞，是以被告
    確有刑事訴訟法第101條第1項第3款之事實，而有羈押之原
    因。
㈢、本院斟酌近年來毒品之濫用，危害國民健康與社會安定日益
    嚴重，治安機關對於販賣毒品之犯罪行為，無不嚴加查緝，
    而被告涉嫌販賣第一、二級毒品，助長毒品氾濫，戕害國民
    健康甚鉅，亦嚴重威脅社會治安；另衡酌本案目前於本院訴
    訟進行之程度，並權衡國家刑事司法權之有效行使、社會秩
    序及公共利益、人身自由之私益暨防禦權受限制之程度，本
    院經權衡「比例原則」及「必要性原則」後，仍認定被告確
    實有羈押之必要，而若命具保、責付或限制住居等侵害較小
    之手段，均不足以確保審判或執行程序之順利進行，為確保
    訴訟程序包括裁判確定後刑之執行程序遂行，羈押被告尚屬
    適當、必要，且合乎比例原則。
㈣、被告聲請意旨稱其自偵查時即對所有犯罪事實坦承犯行，並
    配合檢警調查，提供毒品來源之相關資訊予檢警查缉，且有
    固定之住所，家中尚有年邁之母親及未婚妻，顯無逃亡之可
    能等語。然法院審核是否合於羈押之要件，僅須審查被告犯
    罪嫌疑是否重大、有無羈押原因及有無賴羈押以保全審理或
    執行之必要。且查本件聲請人為被告聲請具保停止羈押，並
    無刑事訴訟法第114條各款所定不得駁回具保聲請停止羈押
    之事由。再被告之犯後態度及家庭生活狀況等，固為刑法第
    57條所明定之量刑事由，然與執行羈押係為確保審判或執行
    程序有效進行之程序上考量不同，尚難據為判斷被告有無羈
    押理由及必要之根據。至聲請意旨所稱被告並無反覆實施之
    虞部分，本院並未以此作為羈押原因，聲請意旨此部分所指
    ，容有誤會。
五、綜上所述，本院認被告之羈押原因及羈押必要性均仍存在，
    並不因具保或限制住居、限制出境、出海等作為使得羈押原
    因及必要性消滅，其羈押原因尚未消滅，且為確保日後審判
    程序之進行及判決確定後之執行，仍認有繼續羈押之必要，
    本件聲請人為被告聲請具保停止羈押，自難准許，應予駁回
    。　
據上論斷，應依刑事訴訟法第220條，裁定如主文。
中　　華　　民　　國　　110 　年　　10　　月　　14　　日
            刑事第二庭   審判長法　官　何  志  通
                               法　官  石  馨  文
                               法　官  許  月  馨
以上正本證明與原本無異。
如不服本裁定，應於收受送達後5日內向本院提出抗告書狀（須
附繕本）。因疫情而遲誤不變期間，得向法院聲請回復原狀。 
                               書記官  李  妍  嬅   

中　　華　　民　　國　　110 　年　　10　　月　　14　　日